臺灣高等法院臺中分院刑事裁定　　　　　100年度抗字第678號
抗　告　人
即　具保人　李孟濟
受　刑　人　賴宏建
上列抗告人因沒入保證金案件，不服臺灣臺中地方法院100 年度
聲字第2721號中華民國100年7月13日裁定，提起抗告，本院裁定
如下：
    主  文
抗告駁回。
    理  由
一、抗告意旨略以：抗告人即具保人李孟濟在收受臺灣臺中地方
    法院檢察署通知抗告人督促被告賴建宏到案執行時，抗告人
    人因在監服刑，礙於監所規定不得與非親屬之外的人通信與
    接見，且抗告人在民國（下同）100年6月24日收受地檢署通
    知，該署卻要本人於100年6月28日上午10時通知督促被告賴
    建宏到案執行，亦強人所難。又被告賴建宏在99年9月或10
    月審理時，亦曾未到庭，在法院通知本人督促後，經抗告人
    聯絡被告賴建宏之家屬，雖當天賴建宏遲到約20分鐘，但亦
    有到庭，綜觀上述所陳，抗告人並非沒有盡到具保人督促之
    責等語。
二、按具保之被告逃匿者，應命具保人繳納指定之保證金額，並
    沒入之。不繳納者，強制執行。保證金已繳納者，沒入之。
    又沒入保證金，以法院之裁定行之，刑事訴訟法第118條第1
    項及第121條第1項分別定有明文。次按具保係以命具保人提
    出保證書及繳納相當之保證金方式，而釋放被告，其為羈押
    之替代手段，而繳納保證金之目的即在擔保被告之按時出庭
    或接受執行，使訴訟程序得以順利進行，是如經合法傳喚而
    無正當理由不到案執行，即屬「逃匿」之行為。再者，刑事
    訴訟法第118 條之沒入保證金，係因被告於具保人以相當金
    額具保後逃匿，所給予具保人之制裁，刑事訴訟法並無具保
    人因案在監在押，而解免其具保人責任之規定，苟於沒入保
    證金以前，有合法通知具保人，並給與具保人督促被告到案
    執行之機會，具保人仍無法督促被告到案執行，即應接受沒
    入保證金之制裁。而具保人雖身陷囹圄，苟非有經禁止接見
    、通信及受授物件之情形，自得以通信或其他聯絡方式督促
    被告到案執行，並不影響其具保人責任之履行，此與具保人
    縱無在監在押之情形，其履行具保人責任之手段，亦僅能以
    和平方式為之，無從以強制手段督促被告到案執行，並無不
    同，是具保人縱有在監在押之情形，在無受禁止接見、通信
    及受授物件之情況下，其具保人責任並未因此解免。
三、經查：
  (一)受刑人賴宏建因毒品危害防制條例案件，經臺灣臺中地方法
    院檢察署檢察官指定保證金新臺幣1 萬元，由抗告人即具保
    人（下稱抗告人）李孟濟繳納後，已將被告釋放，有抗告人
    李孟濟出具之刑事被告現金保證書、臺灣臺中地方法院檢察
    署刑事保證金收據各1 紙附卷可憑。另被告經臺灣臺中地方
    法院檢察署檢察官合法傳喚、拘提結果，均未到案執行等情
    ，有個人基本資料查詢結果、臺灣高等法院在監在押紀錄表
    各1 紙、臺灣臺中地方法院檢察署送達證書、拘票暨拘提未
    獲報告書各1紙在卷足稽，被告顯已逃匿無疑。
  (二)又抗告人雖因案於法務部矯正署彰化監獄執行，惟檢察官已
    於100年6月15日提解抗告人到庭訊問是否能履行具保人責任
    ，抗告人未能說明受刑人賴宏建之去處，亦未明確提出受刑
    人賴宏建之聯絡電話，並明確陳述：我與被告不是很熟，99
    年7月我幫被告具保，大約於99年9月或10月底某日，臺中地
    院有以具保人身分通知我到庭，我自該次開庭後即未與被告
    聯絡過等語。且於該期日後，復經臺灣臺中地方法院檢察署
    檢察官於100年6月24日再次通知抗告人限期督促受刑人賴宏
    建到案執行，有送達證書在案可參，惟受刑人仍未到案執行
    等節，亦有檢察官訊問筆錄影本、臺灣高等法院在監在押全
    國紀錄表、臺灣臺中地方法院檢察署送達證書1紙附卷可按
    ，足認檢察官確已給予抗告人相當之時間及機會以督促受刑
    人到案執行，惟抗告人確實未能以通信或其他聯絡方式，達
    到督促受刑人賴宏建到案執行之效果。
  (三)綜上所述，臺灣臺中地方法院檢察署既已給予抗告人相當之
    時間及機會以督促受刑人到案執行，惟抗告人則無法督促受
    刑人到案執行（受刑人未在監或在押），顯見受刑人賴宏建
    確有逃匿之事實，是以原裁定認受刑人賴宏建已逃匿，依刑
    事訴訟法第118條第1項、第2項、第121條第1 項之規定，裁
    定沒入抗告人所繳納之保證金，核無違誤。又抗告人既自任
    具保人並繳納保證金，本應認知其必須擔保受刑人隨傳隨到
    ，更應隨案件進行程度，注意相關傳票之收受，如無正當理
    由，受刑人經傳喚而不到案，自應負起法律上之具保責任，
    是抗告人執前開情詞提起本件抗告，為無理由，應予駁回。
四、據上論斷，依刑事訴訟法第412條，裁定如主文。
中    華    民    國  100    年    8    月    19    日
            刑事第七庭   審判長法  官 林 榮 龍
                               法  官 李 秋 娟
                               法  官 黃 仁 松
以上正本證明與原本無異。
如不服本裁定，應於裁定送達後五日內向本院提出抗告狀。
                               書記官 林 玉 惠
中    華    民    國  100    年    8    月    19    日